臺灣高等法院民事判決
109年度家上字第39號
上  訴  人  Ａ０１

訴訟代理人  李文傑律師
            李家豪律師
複  代理人  黎筱汶
被  上訴人  Ａ０２
訴訟代理人  江燕偉律師
上列當事人間請求離婚事件，上訴人對於中華民國108年12月18
日臺灣新竹地方法院第一審判決（108年度婚字第130號）提起上
訴，本院於110年1月6日言詞辯論終結，判決如下：
    主  文
原判決廢棄。
被上訴人在第一審之訴駁回。
第一審、第二審訴訟費用由被上訴人負擔。
    事實及理由
一、被上訴人主張：兩造於民國106年1月5日結婚，惟上訴人於
    婚後未改其酗酒習慣，常在酒後對伊惡言相向，並曾於106
    年11月17日酒後傷害伊，更屢因酒駕遭判刑；上訴人無固定
    工作，收入甚不穩定，雖承諾為伊代繳臺北市ＯＯ區租屋處（
    下稱臺北租屋處）之房租，卻常延遲繳納，且每須接受其母
    親資助以應家庭開銷及其創業需求；上訴人母親常因無法聯
    繫上訴人即頻繁打電話給伊及家人，造成伊及家人極大困擾
    ；伊自婚後即與上訴人分居臺北、新竹兩地，聚少離多，伊
    更因前開諸多情事產生心理壓力而無法回到新竹再與上訴人
    同住。上訴人上開行為均屬情節重大致雙方婚姻無法維持之
    事由而應歸責於上訴人等情。依民法第1052條第2項規定，
    求為准伊與上訴人離婚之判決（原審判准被上訴人與上訴人
    離婚。上訴人聲明不服，提起上訴）。並答辯聲明：上訴駁
    回。
二、上訴人則以：伊不曾於酒後以言行攻擊、傷害被上訴人，10
    6年11月17日係因兩造口角而互有肢體衝突之偶發事件，被
    上訴人事後仍多次與伊出遊、聚會；又酒駕行為客觀上並未
    破壞兩造婚姻，且伊自108年間最後1次遭臨檢查獲酒駕後，
    即戒除酗酒習慣，上開情事均未構成難以維持兩造婚姻之重
    大事由。伊自106年1月起即代理銷售金和利生物科技有限公
    司（下稱金和利公司）之酵素產品，並曾在海瑞食品有限公
    司（下稱海瑞公司）上班，且被上訴人臺北租屋處之房租、
    水電、兩造國內、外旅遊之費用、被上訴人女兒補習費用亦
    均由伊負擔，顯見伊確有相當之工作收入而非向伊母親借貸
    支應；縱認伊收入不穩定，然被上訴人一面指稱伊無收入，
    一面卻又享受伊為其負擔前開費用之好處，更未曾以自己薪
    水負擔伊任何費用，不得據此主張構成婚姻破綻。又經伊努
    力與母親及被上訴人溝通後，伊母親近1、2年頻繁打電話之
    情況已有相當改善；兩造婚後雖因被上訴人工作考量而分居
    兩地，惟伊會定期與上訴人相聚及共同生活，並未因此感情
    不睦。伊迄今仍積極挽回兩造情誼，但被上訴人拒絕修補彼
    此心結，是縱認兩造婚姻破裂，被上訴人亦應負較重之責任
    等語，資為抗辯。並上訴聲明：㈠原判決廢棄。㈡被上訴人在
    第一審之訴駁回。
三、本院之判斷：
  ㈠按有民法第1052條第1項各款以外之重大事由，難以維持婚姻
    者，夫妻之一方得請求離婚，但其事由應由夫妻之一方負責
    者，僅他方得請求離婚，民法第1052條第2項定有明文。所
    謂「有前項以外之重大事由，難以維持婚姻者」，其判斷標
    準為婚姻是否已生破綻而無回復之希望，意即依客觀標準，
    難以維持婚姻之事實，是否已達於倘處於同一境況，任何人
    均將喪失維持婚姻意欲之程度而定。倘該重大事由，夫妻雙
    方均須負責時，應比較衡量雙方之有責程度，僅責任較輕之
    一方得向責任較重之他方請求離婚，如雙方之有責程度相同
    時，則雙方均得請求離婚，始符公平（最高法院87年度台上
    字第1304號、90年度台上字第1965號判決可參）。經查：
  ⒈兩造於106年1月5日結婚，現婚姻關係存續中等情，有戶籍謄
    本、戶籍資料查詢結果為憑（見原審卷第8、12至14頁），
    堪認屬實。上訴人於兩造婚後固3度因酒駕而經判處公共危
    險罪責，有被上訴人所提原法院106年度竹交簡字第561號、
    107年度竹交簡字第704號刑事判決、108年度交易字第190號
    刑事宣示筆錄附卷可參（見原審卷第117至124頁），惟所受
    刑之宣告已執行完畢，此經上訴人自承在卷（見本院卷一第
    135頁），且迄今亦無再犯，為被上訴人所不爭。另觀被上
    訴人自陳：上訴人酒後不會打人，當日是因為戒指的關係，
    因上訴人常常說大話，讓伊無法忍受，所以兩造發生衝突，
    上訴人有打伊，伊有打他，當時上訴人有喝酒，推伊右手臂
    ，造成伊脫臼等語（見本院卷一第57頁），而上訴人亦陳稱
    ：確實有因戒指的事情發生口角，伊的臉遭被上訴人打巴掌
    ，伊才推被上訴人等語（見本院卷一第57頁），顯見上訴人
    並非每因飲酒即情緒失控，被上訴人所受前揭傷勢，僅係兩
    造當日爭執所生之單一偶發結果。又觀兩造於前開衝突事件
    後，仍多次一同至國內外旅遊，有上訴人所提出遊照片可參
    （見原審卷第59至86頁）；依該等照片所示，兩造合照時並
    肩緊鄰，多有微笑，互動自然，顯見兩造仍有夫妻間之正常
    互動，並未受上訴人酒後言行及前開衝突事件影響；被上訴
    人復未舉證有其他因上訴人酒駕影響兩造婚姻之具體情事存
    在，自難僅憑被上訴人提出之刑案判決書及信愛中醫醫院（
    診所）診斷證明書，即認兩造婚姻已因上訴人之酒後行為達
    於無可回復之破綻程度。
  ⒉次查，上訴人自106年1月起即代理金和利公司銷售檸檬酵素P
    +、樹葡萄酵素等健康食品等情，業據提出業務往來證明、
    存摺明細、產品照片、網頁內容、金和利公司之登記資料、
    匯款申請書、產品文宣、商品買賣契約、請款單、入境貨物
    檢驗檢疫證明、匯款單等件為憑（見原審卷第139至145頁、
    本院卷一第83至89、97至127頁），佐以證人王威淵（即上
    訴人之銷售對象）於本院所證：伊創業成立康福喜企業社，
    經由網路搜尋青檸檬酵素而認識上訴人，後來伊有跟上訴人
    買青檸檬酵素、樹葡萄，伊有支付貨款給上訴人等情（見本
    院卷一第253至254、256頁），堪認上訴人從事銷售前開產
    品並獲取收入營生。上訴人另自106年9月22日至107年3月14
    日任職於海瑞公司，獲取薪資所得78,404元乙情，亦有107
    年度綜合所得稅電子結算申報繳稅系統檢核用計算表、勞工
    保險被保險人投保資料表可證（見原審卷第151至153頁、本
    院卷一第167頁）；證人何○○（即被上訴人之母）所證：上
    訴人沒有工作、沒有責任心等語（見原審卷第100頁），與
    前開客觀事證不符，難以憑取。被上訴人主張上訴人於婚後
    未有工作、不務正業云云，即難遽採。又依兩造所陳，被上
    訴人僅負擔自己之生活費用，至其臺北租屋處房租與水電，
    以及上訴人之生活費用，悉由上訴人獨力承擔（見本院卷一
    第133頁）；縱上訴人偶有遲付臺北租屋處房租，甚至向其
    母親借貸款項，然婚姻生活本賴夫妻相互體諒、維持，被上
    訴人理應共謀負擔家庭生活費用支出，而非將之視為上訴人
    單方之責任。況上訴人最終仍有繳付臺北租屋處房租，業為
    被上訴人自陳明確（本院卷一第314頁），並有上訴人所提
    網路ATM轉帳明細為證（見原審卷第44頁）；另依證人王○○
    （即上訴人之妹）所證：兩造去度蜜月的錢是上訴人先跟媽
    媽借的，後來上訴人工作賺錢之後，有把錢還給媽媽等語（
    見原審卷第166頁），亦足見上訴人確有償還其向母親借貸
    之款項，被上訴人據此指摘兩造婚姻存有破綻云云，亦非可
    取。
  ⒊被上訴人另主張上訴人母親常因無法聯繫上訴人即頻繁打電
    話給伊及家人，造成伊及家人極大困擾。惟夫妻因成長背景
    、學經歷、生活環境不同，婚後對生活上諸多大小事情，包
    含對他方家人生活習慣、舉動之容忍，本有待雙方溝通及互
    相體諒，若偶有齟齬，亦在所難免，此時亟賴兩造尋求解決
    之途徑。本件上訴人辯稱已與其母親溝通，而被上訴人則自
    承已封鎖上訴人母親來電，因此不會再接到其電話（見本院
    卷一第314頁），堪認兩造已嘗試尋求解決問題之方法；婚
    姻中縱有歧見，應由兩造協力處理，方屬圓滿，尚非動輒以
    離婚乙途解決，從而被上訴人徒憑上訴人母親前屢次電話聯
    繫為由，主張係可歸責於上訴人致兩造已無從溝通而生有破
    綻云云，要無可採。
  ⒋又兩造結婚未久雖即因分隔臺北、新竹兩地居住，然此係為
    便被上訴人在臺北工作之故，且被上訴人於臺北租賃房屋係
    由上訴人繳付租金，已如前述（見前述三、㈠⒉），又雙方仍
    相互探視，亦為兩造供陳明確（見本院卷一第55至56頁）。
    次觀證人何○○證述：被上訴人自107年5月母親節開始假日就
    沒有回新竹等語（見原審卷第101頁），核與上訴人所辯：1
    07年6、7月間被上訴人開始主動不回新竹，107年12月開始
    被上訴人拒絕伊去臺北找她等語大致相符（見原審卷第90頁
    ），被上訴人亦自陳：兩造分居是伊先離家等語（見原審卷
    第89頁），堪認被上訴人係自107年12月間起單方不願再與
    上訴人共營家庭生活。乃兩造婚姻難認已因上訴人之酒後行
    為及106年11月17日偶一衝突事件而生破綻，前已敘及（見
    三、㈠⒈），上訴人偶有遲繳被上訴人租賃房屋租金、上訴人
    母親先前屢以電話聯繫被上訴人致其困擾等節，亦應由兩造
    協力解決，被上訴人不願與上訴人共同克服前開課題，反而
    自行離家逃避，非可資為其與上訴人分居之合理依據。被上
    訴人雖堅持兩造婚姻之問題係因上訴人一直未改善其行為所
    致，惟觀其與上訴人之簡訊對話中稱：「不愛了就不需要溝
    通」等語（見本院卷一第439頁），事後復拒絕婚姻諮商（
    見本院卷一第58、137頁），可見其於兩造心結產生後，單
    方拒絕溝通，未曾為維繫婚姻嘗試何等努力，而以離婚作為
    唯一解決途徑，比較上訴人於訴訟中一再表達仍願繼續努力
    維持婚姻共同生活圓滿及幸福之意願（見本院卷一第58、13
    7頁），實難認兩造婚姻已達任何人處於同一境況，均將喪
    失維持婚姻希望之程度；依前揭說明，本院尚難僅憑被上訴
    人單方面主觀上喪失維持婚姻意願，即得認兩造間有難以維
    持婚姻之重大事由。被上訴人依民法第1052條第2項規定請
    求判決與上訴人離婚，為無理由，不應准許。
  ㈡綜上所述，被上訴人依民法第1052條第2項規定，請求判決與
    上訴人離婚，核屬無據，不應准許。原審准許被上訴人離婚
    之請求，自有未合，上訴意旨執此指摘原判決不當，求予廢
    棄改判，為有理由，爰由本院廢棄改判如主文第2項所示。
四、本件事證已臻明確，兩造其餘之攻擊或防禦方法及提出之證
    據，經本院斟酌後，認為均不足以影響本判決之結果，爰不
    逐一論列，附此敘明。
五、據上論結，本件上訴為有理由，依家事事件法第51條、民事
    訴訟法第450條、第78條，判決如主文。
中　　華　　民　　國　　110 　年　　1 　　月　　20　　日
                        家事法庭
                        審判長法  官  蕭胤瑮
         　　　 　　　　　　　法  官　楊舒嵐
        　　　　　　　　　　　法  官　許勻睿
正本係照原本作成。
如不服本判決，應於收受送達後20日內向本院提出上訴書狀，其
未表明上訴理由者，應於提出上訴後20日內向本院補提理由書狀
（均須按他造當事人之人數附繕本）上訴時應提出委任律師或具
有律師資格之人之委任狀；委任有律師資格者，另應附具律師資
格證書及釋明委任人與受任人有民事訴訟法第466條之1第1項但
書或第2項（詳附註）所定關係之釋明文書影本。如委任律師提
起上訴者，應一併繳納上訴審裁判費。
中　　華　　民　　國　　110 　年　　1 　　月　　21　　日

　　　　　　　　　　　　　    書記官  秦湘羽  
附註：
民事訴訟法第466條之1（第1項、第2項）：
對於第二審判決上訴，上訴人應委任律師為訴訟代理人。但上訴
人或其法定代理人具有律師資格者，不在此限。
上訴人之配偶、三親等內之血親、二親等內之姻親，或上訴人為
法人、中央或地方機關時，其所屬專任人員具有律師資格並經法
院認為適當者，亦得為第三審訴訟代理人。